臺北高等行政法院判決
　　　　　　　　　　　　　　　　　　 94年度簡字第562號
原　　　告　漢隆交通有限公司
代　表　人　甲○○
送達代收人　乙○○
被　　　告　台北市政府環境保護局
代　表　人　陳永仁（局長）
上列當事人間因空氣污染防制法事件，原告不服台北市政府94年
5月6日府訴字第09402367200號訴願決定，提起行政訴訟。本院
判決如下：
　　主  文
原告之訴駁回。
訴訟費用由原告負擔。
　　事  實
一、事實概要：
    被告稽查人員於民國93年7月23日在台北市○○○路、松山
    路口前執行車輛排煙檢查勤務，經目測判定原告車號OQ-729
    號營業大貨車粒狀污染物排放濃度不符交通工具排放標準，
    被告遂以93年8月19日柴0000000號汽車不定期檢測通知書通
    知原告，車號OQ-729號車輛應於93年9月2日前至台北市○○
    區○○路290號被告柴油車排煙檢測站接受儀器檢驗，上開
    檢測通知書於93年8月26日寄存送達。惟原告未於指定期限
    內將車號OQ-729號車輛至指定地點接受檢驗，被告乃以原告
    違反空氣污染防制法第42條規定，掣發93年11月1日C000000
    00號交通工具違反空氣污染防制法案件通知書告發原告，並
    依同法第68條規定，以93年11月19日大字第A00000000號執
    行違反空氣污染防制法案件處分書，處以原告新台幣（下同
    ）60,000元罰鍰。原告不服，於93年11月25日向被告聲明異
    議，案經被告以93年12月14日北市環稽字第09341684100 號
    函復原告。原告不服，乃向台北市政府提起訴願，經遭決定
    駁回，遂向本院提起行政訴訟。
二、兩造聲明（本件不經言詞辯論，聲明及陳述依兩造之書狀記
    載）：
　(一)原告聲明：原處分及訴願決定均撤銷（原告於起訴狀雖未明
    確記載請求撤銷訴願決定及原處分，但其於訴狀中己主張不
    服訴願決定及原罰鍰處分而請求判決免罰，有請求撤銷原處
    分及訴願決定之真意，茲依此而為記載）。
  (二)被告聲明：
   1.駁回原告之訴。
   2.訴訟費用由原告負擔。
三、兩造之爭點：車號OQ-729號營業大貨車未於指定日期受檢，
    且未辦理展延程序，原告是否違反空氣污染防制法第42條之
    規定，而應依空氣污染防制法第68條以及交通工具違反空氣
    污染防制法裁罰準則第4條之規定處罰？
　(一)原告主張之理由：
   1.原告於92年10月29日及93年12月21日曾分別接獲被告及高
     雄市政府環保局通知檢測車號OQ-729號車輛之排煙，原告
     亦於規定期限內即92年11月10日及93年1月5日自動至被告
     柴油車檢測站檢測，並皆檢測合格。
   2.惟於上述2次檢測中間，原告於93年11月突接獲被告通知，
     原告因未驗排煙而違反空氣污染防制法而受罰鍰60,000元
     之處分。原告與被告聯絡得知，被告檢測通知於93年8月26
     日寄出，被告亦知悉通知書尚在板橋漢生郵局，原告於此
     段期間並未接獲郵件招領通知，以致未前往檢驗。本案發
     生後，原告曾與漢生郵局聯絡，該郵局人員稱被告之雙掛
     號公文如期限內未領取，退回被告也不收，即稱已送達，
     惟一般公司並不清楚此係根據何種法規。此外，原告車輛
     曾於台北市違規，台北市交通大隊也曾第二次送達後始到
     案結案，是以，同是台北市政府之單位不應有此差別。
   3.原告遂與被告商量是否可補驗結案，被告稱可提市民陳情
     案件意見調表及訴願書，原告都照辦，惟皆被駁回。
   4.此外，原告於94年4月20日上午10時前往北市○○路290號
     參加被告開柴油車維修觀念宣導說明會時，曾與柴油車課
     邱課長商討未接獲通知即開罰是否合理，該課長於會中也
     公開宣示環保署理念：應再次通知，如堅不到測才處罰，
     否則容易罰及無辜，檢測是為使環境變好不要惡化為目的
     ，處罰才是最後手段，顯然被告與環保署不同調。
   5.車號0Q-729號車輛為靠行車輛，車主為台北市○○路120巷
     2弄29號2樓，統一編號00000000，電話00000000，奇羽企
     業有限公司所有，如檢測不合格，亦係奇羽企業有限公司
     負罰鍰責任，原告無需逃避檢測，純係未接獲通知單所致
     。
  (二)被告主張之理由：
   1.本案係被告執勤人員於93年7月23日在台北市○○○路松山
     路口前執行車輛排煙檢查勤務，經目測判定車號OQ-729號
     營業大貨車粒狀污染物排放濃度不符交通工具排放標準，
     被告遂通知原告儘速確實檢修車號OQ-729號車輛，並於93
     年9 月2日前至台北市○○區○○路290號被告柴油車動力
     計排煙檢測站接受儀器檢驗，以免逾期或檢驗不合格遭受
     處罰，惟原告未依規定前往受檢且未辦理展延程序，被告
     依法告發、處分，尚無違誤。
   2.次查，本案檢驗通知書係依公司登記地址寄發，郵務人員
     因不獲會晤應送達人，於93年8月26日將文書寄存於臺北縣
     板橋漢生郵局，並作送達通知書二份，一份粘貼於應送達
     人門首，另一份置於受送達處所信箱或適當位置。依行政
     程序法第74條第2項規定可知，本案已合法送達，此有送達
     證書回執附卷可稽。另按大法官會議釋字第275號解釋：「
     人民違反法律上之義務而應受行政罰之行為，法律無特別
     規定時，雖不以出於故意為必要，仍須以過失為其責任條
     件，但應受行政罰之行為，僅須違反禁止規定或作為義務
     ，而不以發生損害或危險為要件者，於行為人不能舉證證
     明自己無過失時即應受處罰。」。此外，原告雖主張：「
     於92年接獲通知書時已於規定時間內檢測合格。」惟與本
     案無涉，本案係於93年7月23日執行使用中汽車排放空氣污
     染物目測作業，經領有證照之目測判煙人員，判定原告所
     屬車號OQ-729號車輛黑煙不透光率60％，超過法規標準，
     依法通知前揭車輛限期到檢，車號OQ-729號車輛未依限到
     檢且未辦理展延申請，是原告縱非故意違反，仍屬有過失
     ，被告依法告發自屬有據。
   3.末查，原告雖主張願再次於指定日期接受檢測，惟仍不足
     以排除車號OQ-729號車輛未於指定日期（93年9月2日）前
     往受檢，且未辦理展延程序之事實。從而，被告依空氣污
     染防制法第42條及第68條、交通工具排放空氣污染物檢驗
     及處理辦法第3條第1項第1款及第15條，以及交通工具違反
     空氣污染防制法裁罰準則第4條之規定，處原告60,000元罰
     鍰。
　　理  由
一、按「使用中之汽車排放空氣污染物，經主管機關之檢查人員
    目測、目視或遙測不符合第34條排放標準或中央主管機關公
    告之遙測篩選標準者，應於主管機關通知之期限內修復，並
    至指定地點接受檢驗。」「不依第42條規定檢驗，或經檢驗
    不符合排放標準者，處汽車使用人或所有人新臺幣1千5百元
    以上6萬元以下罰鍰。」為空氣污染防制法第42條第1項及第
    68條所明定。又交通工具違反空氣污染防制法裁罰準則第4
    條規定：「汽車使用人或所有人違反本法第42條規定，逾通
    知期限未至指定地點接受檢驗者，其罰鍰額度如下：……3
    、大型車處新臺幣6萬元。」
二、本件被告之稽查人員於93年7月23日在台北市○○○路、松
    山路口前執行車輛排煙檢查勤務，經目測判定OQ-729號營業
    大貨車粒狀污染物排放濃度不符交通工具排放標準，被告遂
    以93年8月19日柴0000000號汽車不定期檢測通知書通知原告
    ，系爭大貨車應於93年9月2日前至台北市○○區○○路290
    號被告柴油車排煙檢測站接受儀器檢驗，上開檢測通知書於
    93年8月26日寄存送達。此有被告車輛排煙檢查記錄表、汽
    車不定期檢測通知書、送達證書及採證照片等影本附處分卷
    可稽。嗣原告未於指定期限內至指定地點接受檢驗，違反前
    揭空氣污染防制法第42條規定，被告因而依前揭規定裁處原
    告罰鍰6萬元，揆諸首揭法條及裁罰準則規定，於法並無不
    合。
三、原告雖主張被告檢測通知於93年8月26日寄出，惟原告於此
    段期間並未接獲郵件招領通知，以致未前往檢驗，原告車輛
    曾於台北市違規，台北市交通大隊也曾第二次送達後始到案
    結案，同是台北市府之單位不應有此差別等等。但查，上開
    檢測通知單係於93年8月26日送達於原告台北縣板橋市○○
    街9巷2弄5號5樓，因未獲會晤本人亦無受領文書之同居人、
    受雇人或應送達處所之接收郵件人員，而已將送達文書寄存
    於板橋漢生郵局，有送達證書附卷足證。次按行政程序法第
    72條規定：「送達，於應受送達人之住居所、事務所或營業
    所為之。但在行政機關辦公處所或他處會晤應受送達人時，
    得於會晤處所為之。對於機關、法人、非法人之團體之代表
    人或管理人為送達者，應向其機關所在地、事務所或營業所
    行之。但必要時亦得於會晤之處所或其住居所行之。應受送
    達人有就業處所者，亦得向該處所為送達。」第73條規定：
    「於應送達處所不獲會晤應受送達人時，得將文書付與有辨
    別事理能力之同居人、受雇人或應送達處所之接收郵件人員
    。前項規定於前項人員與應受送達人在該行政程序上利害關
    係相反者，不適用之。應受送達人或其同居人、受雇人、接
    收郵件人員無正當理由拒絕收領文書時，得將文書留置於應
    送達處所，以為送達。」第74條規定：「送達，不能依前2
    條規定為之者，得將文書寄存送達地之地方自治或警察機關
    ，並作送達通知書兩份，1份黏貼於應受送達人住居所、事
    務所、營業所或其就業處所門首，另1份交由鄰居轉交或置
    於該送達處所信箱或其他適當位置，以為送達。前項情形，
    由郵政機關為送達者，得將文書寄存於送達地之郵政機關。
    寄存機關自收受寄存文書之日起，應保存3個月。」本件原
    告公司登記地址即車籍登記地址為臺北縣板橋市○○街9巷2
    弄5號5樓，有汽車基本資料、營業登記資料公示查詢表在卷
    足據，被告依址以掛號寄發，因未獲會晤應受送達人，經郵
    務送達人員將上開檢驗通知書寄存於臺北縣板橋漢生郵局，
    另一份送達通知書置於受送達處所信箱或適當位置，以為送
    達，有送達證書影本等可憑。參照依前揭行政程序法規定，
    本件寄存送達應屬合法。原告主張未接獲郵局招領單，不知
    有檢測通知一節，並未提出具體證明以實其說，參諸上述送
    達資料甚為明確，原告此部分主張尚非可採。
四、至於原告所指其曾於台北市違規，台北市交通大隊也曾第二
    次送達後始到案結案部分，係屬另案處理是否妥適問題。本
    件既已依法送達，被告依前揭規定裁處原告罰鍰6萬元，於
    法並無不合，原告援引他案處理情形請求比照，核屬無據。
    又本件檢測通知書既已合法送達原告公司營業登記地址，原
    告於經合法通知而逾期未到檢，已有違規事實，原告主張應
    再請求給予一次機會，重發檢測車號BP–977號車輛之排煙
    空污檢測通知書，亦非有據。另車號0Q-729號車輛既係登記
    為原告公司名義，被告依前開規定處罰原告，並無違誤。關
    於該車是否靠行車輛，係屬原告與奇羽企業有限公司所有另
    一法律關係，並不能以該車係靠行即得主張原告應予免罰。
    又本件原告既未依被告通知於93年9月2日前接受儀器檢驗，
    即已有違規之事實，原告是否曾另於92年10月29日及93年12
    月21日曾分別接獲被告及高雄市政府環保局通知檢測車號
    OQ-729號車輛之排煙，原告已於規定期限內即92年11月10
    日及93年1月5日自動至被告柴油車檢測站檢測，並皆檢測合
    格部分，均係另案處理問題，與本件違規之判斷無關。尚不
    能以另案檢測合格之事實，作為本件有利原告判斷之論據。
五、從而原告於合法收受上述限期檢驗通知後既未遵期完成檢驗
    ，亦未於期限前申請展延，則被告依據首揭法條及裁罰準則
    裁處6萬元罰鍰，於法並無不合。且被告係依交通工具違反
    空氣污染防制法裁罰準則第4條規定裁罰，並無處罰過重之
    情形。訴願決定予以維持，亦屬妥適。原告主張前詞，請求
    撤銷訴願決定及原處分，為無理由。
六、本件訴訟標的金額未逾20萬元，為適用簡易程序事件，本判
    決爰不經言詞辯論為之，併此敘明。
據上論結，本件原告之訴為無理由，爰依行政訴訟法第233條、
第98條第3項前段，判決如主文。
中　　華　　民　　國　　94　　年　  12　　月　 14  　 日
                              第一庭法  官  陳國成
上為正本係照原本作成。
本件以訴訟事件所涉及之法律見解具有原則性者為限，始得於本
判決送達後20日內向本院提出上訴狀並表明上訴理由，如已於本
判決宣示後送達前提起上訴者，應於判決送達後20日內補具上訴
理由（均按他造人數附繕本），且經最高行政法院許可後方得上
訴。
中　　華　　民　　國　　94　　年　  12　　月　 14  　 日
    　　　　　　　　　　　　　　　  書記官  王英傑
